【裁判字號】    89,台非,184
【裁判日期】    890706
【裁判案由】    竊盜
【裁判全文】
最高法院刑事判決                                八十九年度台非字第一八四號
    上訴人  最高法院檢察署檢察總長
    被  告  甲○○  男
右上訴人因被告竊盜案件，對於台灣高等法院花蓮分院中華民國八十九年五月二十五
日第二審確定判決（八十九年度上易字第一二九號，起訴案號：台灣台東地方法院檢
察署八十八年度偵字第一九一六號），認為違法，提起非常上訴，本院判決如左：
    主  文
原判決及第一審判決關於諭知甲○○應於刑之執行前令入勞動場所強制工作年部分
均撤銷。
    理  由
非常上訴理由稱：「按判決適用法則不當者，為違背法令，刑事訴訟法第三百七十八
條定有明文。又竊盜犯、贓物犯得於刑之執行前，令入勞動場所強制工作者，必其應
執行之刑達一年以上始有其適用，竊盜犯、贓物犯保安處分條例第二條第四項、第三
條第一項亦規定甚明。本件原判決以被告有犯罪之習慣，曾有竊盜等多次前科，最後
一次，因竊盜等罪，均經法院判處罪刑，合併定執行有期徒刑九月確定後，於八十七
年十月二十六日執行完畢，仍不知悔改，復意圖為自己不法之所有，於八十八年七月
二十一日上午十一時三十分許，在台東市○○路○段三六七號住處前，竊取陳光德所
有PUK －一六○重型機車一輛，嗣為警查獲等情，因以第一審適用刑法第三百二十條
第一項、第四十七條論處被告竊盜、累犯，處有期徒刑八月，並依竊盜犯、贓物犯保
安處分條例第三條第一項第一款、第五條第一項前段之規定。諭知於刑之執行前令入
勞動場所強制工作三年之判決，並無不合，予以維持，將被告之上訴駁回，雖非無見
。惟查本件第一審判決，處被告有期徒刑八月，其應執行之刑，顯未達一年以上，乃
第一審判決竟依竊盜犯、贓物犯保安處分條例第三條第一項第一款、第五條第一項前
段之規定，宣告應於刑之執行前，令入勞動場所強制工作三年，自有違誤，被告上訴
後，原審不予改正改判，竟仍予以維持，均有適用法則不當之違法，案經確定，且不
利於被告，爰依刑事訴訟法第四百四十一條、第四百四十三條提起非常上訴，以資救
濟」等語。
本院按十八歲以上之竊盜犯、贓物犯有竊盜犯贓物犯保安處分條例第三條第一項第一
款、第二款所定情形之一者，固得諭知於刑之執行前，令入勞動場所強制工作，惟其
應執行之刑未達一年以上者，則不適用之，同條例第二條第四項規定甚明。本件原第
一審判決認定：被告甲○○有犯竊盜罪的習慣，先於民國七十六年間，因犯殺人及竊
盜罪，經台灣高等法院裁定合併應執行有期徒刑十年一月，執行完畢後又犯二次竊盜
及一次搶奪罪，八十年間所犯竊盜案件，經台灣花蓮地方法院以八十年度易字第六九
六號判處有期徒刑六月確定後，於八十一年四月十二日執行完畢，八十六年間又因竊
盜案件，經第一審法院以八十七年度易緝字第三號判決有期徒刑七月，另因偽造署押
判處有期徒刑四月，合併定應執行有期徒刑九月確定後，於八十七年十月二十六日執
行完畢，仍然不知悔改。復意圖為自己不法之所有，於八十八年七月二十一日上午十
一時三十分許，途經台東市○○路○段三六七號陳光德之住處前，見該處停放ＰＵＫ
－一六○重型機車一部，且屋內僅有智能障礙之女子陳秀玲一人，即入屋內竊取該重
型機車之鑰匙（侵入住宅部分未據告訴），得手後持以發動該台重型機車騎乘離去，
將竊得之機車留供己用，直到第二天上午六時四十分許，在台東縣成功鎮○○路二十
四號前為警當場查獲等情。因認被告所為，係犯刑法第三百二十條第一項之竊盜罪，
又其有上述前科，有台灣高等法院被告全國前案紀錄表一紙附卷可稽，其前受有期徒
刑執行完畢，五年以內再犯本件有期徒刑之罪，為累犯，應依刑法第四十七條之規定
加重其刑。遂審酌被告正值盛年，四肢健全，遇有需求時，不思親手做工，以勞力換
取，以及被告之生活狀況、智識程度，所生危害非鉅等一切情狀，論以竊盜，累犯罪
，判處有期徒刑八月。且以被告有多次竊盜前科，仍不知悔改，又一犯再犯，顯已有
犯竊盜罪之習慣，非施以保安處分，令入勞動場所強制工作，無以矯正其惡習，養成
其尊重他人財產權之觀念，為促使被告改過向善，習得謀生技能，並依竊盜犯贓物犯
保安處分條例第三條、第五條第一項前段之規定，諭知於刑之執行前令入勞動場所強
制工作三年。惟查其所量處之本刑既未達有期徒刑一年以上，依首開說明，已無適用
竊盜犯贓物犯保安處分條例之規定宣付保安處分之餘地，其竟依同條例第三條、第五
條第一項前段之規定，諭知應於刑之執行前令入勞動場所強制工作三年，自有適用法
則不當之違背法令，原確定判決，未予糾正，竟仍判決予以維持，同有違誤。案經確
定，且於被告不利。非常上訴意旨，執以指摘，為有理由，應由本院將原判決及第一
審判決關於諭知被告於刑之執行前，令入勞動場所強制工作年部分撤銷，以資救濟
。
據上論結，應依刑事訴訟法第四百四十七條第一項第一款，判決如主文。
中      華      民      國    八十九    年      七      月      六      日
                              最高法院刑事第四庭
                                  審判長法官  黃  劍  青
                                        法官  劉  敬  一
                                        法官  林  增  福
                                        法官  楊  商  江
                                        法官  邵  燕  玲
      右正本證明與原本無異
                                              書  記  官
中      華      民      國    八十九    年      七      月     十四     日
                                                                        Ｂ


司法院資訊處製作；財團法人民間司法改革基金會備份。
